臺灣新北地方法院行政訴訟判決
111年度交字第291號
原      告  邱蓬生
被      告  新北市政府交通事件裁決處
                    設新北市○○區○○路0段000號2樓
代  表  人  李忠台（處長）
                    住同上
訴訟代理人  黃曉妍律師

上列當事人間因交通裁決事件，原告不服被告民國111年4月20日
 新北裁催字第48-C40B90119號裁決，向本院提起行政訴訟，本
院判決如下：
    主  文
一、原告之訴駁回。
二、訴訟費用新臺幣300元由原告負擔。
    事實及理由
壹、程序方面：
    原告不服被告所為道路交通管理處罰條例第8條之裁決而提
    起撤銷訴訟，依行政訴訟法第237條之1，應適用交通裁決事
    件訴訟程序。本件因卷證資料已經明確，本院依同法第237 
    條之7規定，不經言詞辯論，直接裁判。
貳、實體方面：
一、爭訟概要：
　　緣原告於民國（下同）111年3月4日10時39分許，駕駛車牌
    號碼000-000號普通重型機車（下稱系爭機車），沿新北市○
    ○區○○○路0段○○○○○○○○○○○○○○路○○設○○○號誌管制之路口，而
    於行向號誌為圓形紅燈時，超越停止線而駛至右側「機車待
    轉區」旁之網狀線上，上開過程適為沿捷運路騎乘警用機車
    執行巡邏勤務至該交岔路口前之新北市政府警察局三重分局
    中興橋派出所警員目睹，乃趨前予以攔截，並以原告有「闖
    紅燈」之違規行為，當場填製新北市政府警察局掌電字第C4
    0B90119號舉發違反道路交通管理事件通知單予以舉發，記
    載應到案日期為111年4月18日前（原告拒絕簽收舉發違反道
    路交通管理事件通知單，嗣於111年3月11日以郵寄方式合法
    送達原告），並於111年3月8日移送被告處理，原告於111年
    3月17日填具「新北市政府交通事件裁決處交通違規案件陳
    述書」向被告陳述不服舉發。嗣被告認原告有「駕車行經有
    燈光號誌管制之交岔路口闖紅燈」之違規事實，乃依道路交
    通管理處罰條例第53條第1項、第63條第1項（第3款）及違
    反道路交通管理事件統一裁罰基準表等規定，於111年4月20
    日以新北裁催字第48-C40B90119號違反道路交通管理事件裁
    決書（下稱原處分），裁處原告罰鍰新臺幣（下同）1,800
    元，並記違規點數3點。原告不服，遂提起本件行政訴訟。
 二、原告起訴主張及聲明：
（一）主張要旨：
   1、原告於111年3月4日10時39分，由三重區疏洪東路（由西
      向東）行駛至捷運路T字路時，適逢燈號轉換，未能及時
      煞停，乃右轉停於非車道區暫停致遭裁決應處1,800元之
      罰鍰。
　 2、該路段黃燈在「肉眼」能判斷之下只有1秒多「靜空」，
      時間有不足之處，原告在車速緩衝之時，不小心紅燈右轉
      於不是車道堤防下面，這帶有設往東北向捷運路之待轉點
      ，就在這時相轉換之際，在車速緩衝時原告違反道路規定
      作了一個無害的紅燈右轉，待下次燈號再右轉疏洪東路前
      行。
　 3、有些路段，小心右轉，可以減少直行車流，因該路未開放
      右轉，雖然是無害右轉，確是違規，原告絕對服從，可是
      警察的心證，強制說我闖紅燈，我認為闖紅燈與紅燈右轉
      是不一樣，故意「闖紅燈直行」是有危害安全，右轉有安
      全性，就交通違規的罰金（鍰）也不一樣，警察人員有專
      業訓練，應可明辨才是。
（二）聲明：原處分撤銷。
三、被告答辯及聲明：
（一）答辯要旨：
   1、經查警車行車紀錄器影像(附件一「2022_0304_103701_06
      1A.MOV」畫面時間：10：39：04至10：39：16)並輔以違
      規示意圖，於畫面時間10：39：04至10：39：07處，員警
      於捷運路口停等紅燈，10：39：08時捷運路口號誌轉換為
      綠燈，疏洪東路口號誌應為紅燈，行經該路口之用路人自
      應依道路交通安全規則第102條第1項第1款，於停止線後
      停等，然原告於系爭路口號誌已轉為紅燈時仍駕駛系爭機
      車行駛於車道上且尚未抵達路口停止線，於10：39：10至
      10：39：16時，原告抵達停止線後無視路口紅燈，逕行超
      越停止線進入路口，員警見狀隨即向前攔停原告，核其行
      為符合交通部109年11月2日交路字第1095008804號函釋闖
      紅燈定義，堪認確有「闖紅燈」之違規屬實，且上述違規
      行為係經在場員警親眼目睹後攔查，其攔查行為合乎警察
      職權行使法第8條規定，綜上，被告依道路交通管理處罰
      條例第53條第1項規定作成裁罰處分，應無不當。
   2、原告固於起訴狀稱其係於黃燈時穿越路口，然檢視員警至
      違規現場所攝之號誌變換影像內容(附件一「IMG_3757.MO
      V」，影片時間：00：00：02至00：00：12)，於捷運路口
      號誌顯示為紅燈期間，疏洪東路口之號誌依續按直行及左
      轉箭頭綠燈、圓形黃燈及圓形紅燈方式變換，且於00：00
      ：10至00：00：12清晰可見，於疏洪東路口號誌轉為紅燈
      後，捷運路號誌仍顯示為紅燈，爾後於00：00：12時捷運
      路號誌轉為綠燈，對照原告違規影像畫面(附件一「2022_
      0304_103701_061A.MOV」畫面時間：10：39：08至10：39
      ：10)，原告當時與另一普重機於抵達停止線前時，捷運
      路號誌已顯示綠燈，參前所述，此時疏洪東路口號誌應已
      為紅燈數秒，與原告所述穿越停止線時號誌為黃燈等情並
      不相符，其主張並無可採，不影響本件違規事實成立之認
      定，原處分應予以維持。
　 3、末按行政罰法第7條第1項規定：「違反行政法上義務之行
      為非出於故意或過失者，不予處罰。」，因此，不論違規
      行為人係故意或過失而違反道路交通管理處罰條例第53條
      行政法上義務之行為，均應予處罰。本案原告駕駛車輛，
      應遵守號誌不得於紅燈時穿越路口，查原告行經上開路段
      ，已如前述，惟其於明知號誌顯紅燈時仍穿越路口，核屬
      主觀上之故意無誤，已然甚明。
　 4、再者，原告既為合法考領機車駕駛執照之人，有駕駛人基
      本資料為憑，其對上述規定應知之甚詳，並應確實遵守。
      是原告前揭所述，無非單方所執之詞，委無足取。
   5、綜上所述，被告依法裁處，應無違誤，原告之訴為無理由
      。
（二）聲明：原告之訴駁回。
四、爭點：
　　原告以該路口「黃燈」秒數不足，且其係「紅燈右轉」，乃
    訴請撤銷原處分，是否可採？
五、本院的判斷：
（一）前提事實：
      爭訟概要欄所載之事實，除原告以「爭點」欄所載而訴請
      撤銷原處分外，餘事實業為二造分別於起訴狀、答辯狀所
      不爭執，且有舉發違反道路交通管理事件通知單影本1紙
      、違規查詢報表影本1紙、傳真查詢國內各類掛號郵件查
      單影本1 紙、新北市政府交通事件裁決處交通違規案件陳
      述書影本1 紙、新北市政府警察局三重分局111年4月8日
      新北警重交字第1113822434號函影本1 份、原處分影本1 
      紙、職務報告影本1 紙、違規示意圖影本1 紙、機車車籍
      查詢影本1紙（見本院卷第55頁、第57頁、第59頁、第61
      頁、第63頁、第64頁、第65頁、第73頁、第75頁、第83頁
      ）、
　　　警員採證錄影擷取畫面17幀（見本院卷第95頁至第127頁〈
      單數頁〉）、警員採證及該路口號誌轉換錄影光碟1片（置
      於本院卷卷末存置袋）足資佐證，是除原告主張外，其餘
      事實自堪認定。
（二）原告以該路口「黃燈」秒數不足，且其係「紅燈右轉」，
      乃訴請撤銷原處分，不可採：　　　
   1、應適用之法令：
    ⑴道路交通安全規則第102條第1項第1款：
      汽車行駛至交岔路口，其行進、轉彎，應依下列規定：一
      、應遵守燈光號誌或交通指揮人員之指揮，遇有交通指揮
      人員指揮與燈光號誌並用時，以交通指揮人員之指揮為準
      。
    ⑵道路交通標誌標線號誌設置規則第206條第5款第1目：
      行車管制號誌各燈號顯示之意義如左：五、圓形紅燈（一
      ）車輛面對圓形紅燈表示禁止通行，不得超越停止線或進
      入路口。
    ⑶道路交通管理處罰條例第3條第8款：
      本條例用詞，定義如下：八、車輛：指非依軌道電力架設
      ，而以原動機行駛之汽車（包括機車）、慢車及其他行駛
      於道路之動力車輛。
    ⑷道路交通管理處罰條例第53條第1項：
      汽車駕駛人，行經有燈光號誌管制之交岔路口闖紅燈者，
      處新臺幣1,800元以上5,400元以下罰鍰。
    ⑸道路交通管理處罰條例第63條第1項第3款：
      汽車駕駛人有下列各款所列條款之一者，除依原條款處罰
      鍰外，並予記點：三、有第四十三條、第五十三條或第五
      十四條情形之一者，各記違規點數三點。
    ⑹按「本細則依道路交通管理處罰條例第九十二條第四項規
      定訂定之。」、「處理違反道路交通管理事件之程序及統
      一裁罰基準，依本細則之規定辦理。前項統一裁罰基準，
      如附件違反道路交通管理事件統一裁罰基準表。」，違反
      道路交通管理事件統一裁罰基準及處理細則第1條、第2條
      第1項、第2項分別亦有明定，是違反道路交通管理事件統
      一裁罰基準及處理細則即係基於法律之授權所訂定，而該
      處理違反道路交通管理事件之統一裁罰基準（即「違反道
      路交通管理事件統一裁罰基準表」）已考量「違反事件」
      、「法條依據」、「法定罰鍰額度或其他處罰」、「違規
      車種類別或違規情節」、「期限內繳納或到案聽候裁決者
      」、「逾越應到案期限30日內，繳納罰鍰或到案聽候裁決
      者」、「逾越應到案期限30日以上60日以內，繳納罰鍰或
      到案聽候裁決者」、「逾越應到案期限60日以上，繳納罰
      鍰或逕行裁決處罰者」等因素，作為裁量之標準，並未違
      反授權之目的及裁量權之本質，是其不僅直接對外發生效
      力，且被告亦應受其拘束而適用之。
 　2、又交通部109年11月2日交路字第1095008804號函所檢送之
      交通部109年6月30日召開研商「闖紅燈行為之認定原則會
      議紀錄」所載之會議結論：「一、道路交通管理處罰條例
      有關闖紅燈行為之認定，本部曾以82年4月22日交路字第0
      09811號函示面對圓形紅燈時超越停止線或闖紅燈之認定
      原則，經本次會議討論決議該函示應有檢討之需要，爰為
      促使駕駛人回歸於對標誌、標線之認知，同時兼顧執法技
      術層面與大眾接受程度，修正車輛『闖紅燈』行為之認定如
      下：（一）車輛面對圓形紅燈亮起後，仍超越停止線至銜
      接路段，含左轉、直行、迴轉及右轉（依箭頭綠燈允許行
      駛者除外）即視為闖紅燈之行為。（二）車輛面對圓形紅
      燈亮起後，車身仍超越停止線並足以妨害其他方向人（若
      有行人穿越道）、車通行亦視同闖紅燈；若僅前輪伸越停
      止線者，則視為不遵守標線指示。．．．。」，而上開會議
      結論核屬交通部基於主管權責，就法令執行層面所為之解
      釋，與法律之本旨並無違誤，除「紅燈右轉」之行為業經
      另以道路交通管理處罰條例第53條第2項規範外，自得予
      以援用。　 
   3、查原告於111年3月4日10時39分許，駕駛系爭機車，沿新
      北市○○區○○○路0段○○○○○○○○○○○○○○路○○設○○○號誌管制之
      路口，而於行向號誌為圓形紅燈時，超越停止線而駛至右
      側「機車待轉區」旁之網狀線上，上開過程適為沿捷運路
      騎乘警用機車執行巡邏勤務至該交岔路口前之新北市政府
      警察局三重分局中興橋派出所警員目睹，乃趨前予以攔截
      ，並當場填製新北市政府警察局掌電字第C40B90119號舉
      發違反道路交通管理事件通知單予以舉發，記載應到案日
      期為111年4月18日前（原告拒絕簽收舉發違反道路交通管
      理事件通知單，嗣於111年3月11日以郵寄方式合法送達原
      告），並於111年3月8日移送被告處理，原告於111年3月1
      7日填具「新北市政府交通事件裁決處交通違規案件陳述
      書」向被告陳述不服舉發等情，業如前述，是被告據之認
      原告有「駕車行經有燈光號誌管制之交岔路口闖紅燈」之
      違規事實，乃以原處分裁處原告前揭處罰內容，觀諸前開
      規定，依法洵屬有據。
   4、雖原告執前揭情詞而為主張；惟查：
　　⑴新北市三重區疏洪東路1段之行車速限為50公里/小時，此
      有Google街景圖1紙（見本院卷第129頁）附卷可稽，則依
　　　道路交通標誌標線號誌設置規則第231條第1款之規定，該
      路口號誌之黃燈時間為3秒，而由警員採證及該路口號誌
      轉換錄影擷取畫面（見本院卷第87頁至第93頁〈單數頁〉）
      以觀，該路口號誌之黃燈時間為播放時間5秒至8秒，核屬
      符合上開規定；再者，依前揭警員採證錄影擷取畫面所示
      ，原行駛於原告前方之機車駕駛人，已遵守號誌指示而停
      等，惟原告卻仍超越該機車駕駛人而違規前駛，是原告空
      言指稱該路口號誌之黃燈秒數不足，實無可採。
    ⑵又疏洪東路1段與捷運路交岔路口為「T型」路口，沿疏洪
      東路1段（往中興橋方向）行駛之車輛無法於該路口右轉
      ，是原告駕駛系爭機車沿疏洪東路1段（往中興橋方向）
      行駛至與捷運路交岔設有燈光號誌管制之路口，而於行向
      號誌為圓形紅燈時，超越停止線而駛至右側「機車待轉區
      」旁之網狀線上，仍屬「駕車行經有燈光號誌管制之交岔
      路口闖紅燈（道路交通管理處罰條例第53條第1項）」，
      而非「紅燈右轉（道路交通管理處罰條例第53條第2項）
      」，是原告僅執其超越停止線後行駛至「『右側』機車待轉
      區」旁之網狀線上，乃主張其為「紅燈右轉」，亦屬無據
      。　　　
（三）本件判決基礎已經明確，兩造其餘的攻擊防禦方法及訴訟
      資料經本院斟酌後，核與判決結果不生影響，無一一論述
      之必要，一併說明。
（四）本件第一審裁判費為300元，所以確定第一審訴訟費用額
      為300元，由原告負擔。
六、結論：原處分並無違誤，原告訴請撤銷為無理由，應予駁回
    。
中    華    民    國    111   年    7     月    29    日
                  行政訴訟庭  法  官  陳鴻清
一、上為正本係照原本作成。
二、如不服本判決，應於判決送達後20日內，向本院提出上訴狀
    並表明上訴理由（原判決所違背之法令及其具體內容或依訴
    訟資料可認為原判決有違背法令的具體事實），其未載明上
    訴理由者，應於提出上訴後 20 日內向本院補提理由書（上
    訴狀及上訴理由書均須按他造人數附繕本，如未按期補提上
    訴理由書，則逕予駁回上訴），並應繳納上訴裁判費新臺幣
    750 元。
                              書記官  李玉秀
中    華    民    國    111   年    7     月    29    日